# 非同一控制下企业合并问题

提问人：老兵 701206 时间：2019-05-23 10:50:01
陈老师您好
目前，部分国企转让股权仍按资产基础法评估值定价，不采用收益法评估结果。假设国企业 A 于 2019 年 3 月 31 日支付 2000 万元收购了国企B100% 股权，评估基准日为 2018 年 12 月 31 日，国企 B 在 2018 年12 月 31 日的净资产为 1000 万元，评估增值 1000 万元（未考虑递延所得税负债），假设国企 B在 2019 年 3 月 31 日的公允价值也为 2000 万元。
在合并报表时，大部分企业在合并报表上对国企 B 的评估增值不考虑递延所得税负债，这样就不会产生商誉。这样合并明显不符合准则规定和证监会相关规定。
如果在合并报表上考虑递延所得税负债，就会产生 500 万元（2000*0.25）
的商誉，而国资委的批复及双方签订的协议是按评估值收购，没有溢价，不应该产生商誉。究其原因是企业价值评估时没有考虑递延所得税负债，而会计准则要求考虑。
对于此类问题，请教陈老师，如何处理较好？

回答人：chenyiwei
如你所述，会计上被收购方的可辨认净资产公允价值需扣除递延所得税负债，而实际交易价格未扣除，所以在收购方的合并报表层面，会出现一项商誉，该商誉在本案例中等于该项递延所得税负债的金额。但是，由于本案例中未对标的公司进行收益法评估，因此目前的状态并不代表该商誉必然发生减值。如果收购价款不高于收益法评估值，且被收购方整体构成一个资产组，则此时收购方合并报表层面就该项收购交易确认的商誉并未发生减值。